【裁判字號】    94,重再,35
【裁判日期】    950612
【裁判案由】    遷讓房屋等
【裁判全文】
臺灣高等法院民事判決                  94年度重再字第35號
再審  原告  乙○○
訴訟代理人  張靜怡律師
再審  被告  甲○○
上列當事人間遷讓房屋等事件，再審原告對於中華民國89年 9月
13日本院89年度重上字第69號確定判決提起再審之訴，本院判決
如下：
    主      文
再審之訴駁回。
再審訴訟費用由再審原告負擔。
    事實及理由
一、本件再審原告提起再審之訴主張：兩造間請求遷讓房屋等事
    件，再審被告提起反訴請求伊將坐落台北市○○區○○段55
    之1地號土地（面積3,616平方公尺）所有權應有部分17,822
    分之1,495、及其地上門牌號碼台北市○○區○○路 108號3
    樓之4號房屋（即6766建號，鋼筋混凝土造 8層樓房第3層，
    面積117.62平方公尺，及附屬建物陽台，面積 20.65平方公
    尺，機械房，面積526.35平方公尺，應有部分 1,617,676分
    之13,827，走廊，面積124.03平方公尺，應有部分93,096分
    之13）（下稱系爭房地）所有權移轉登記與再審被告部分，
    經前訴訟程序之原審即臺灣臺北地方法院以88年度訴字第13
    1號判決准許，並經本院89年度重上字第 69號判決駁回再審
    原告之上訴確定（下稱原確定判決）。茲再審原告於日前始
    發現再審被告74年度綜合所得稅核定通知書、中央銀行外匯
    局94年5月18日台央外捌字第 0940020602號函及訴外人劉人
    紀之日記等證物，為原確定判決所未經斟酌，是原確定判決
    具有民事訴訟法第496條第1項第13款所規定之再審事由，爰
    提起再審之訴，聲明求為判決：(一)原確定判決關於駁回再審
    原告就反訴之上訴部分廢棄；(二)上開廢棄部分，再審被告在
    前訴訟程序第一審之反訴駁回。
    本件未行言詞辯論，並無再審被告之聲明及陳述可供記載。
二、惟按民事訴訟法第496條第1項第13款所謂當事人發現未經斟
    酌之證物或得使用該證物，係指在前訴訟程序不知有該證物
    ，現始知之，或雖知有此而不能使用，現始得使用者而言（
    最高法院32年上字第1247號判例參照）；並以該證物如經斟
    酌可受較有利益之裁判者為限（最高法院18年上字第 710號
    判例參照）；若在前訴訟程序事實審言詞辯論終結前，尚未
    存在之證物，本無所謂發現，自不得以之為再審理由（最高
    法院29年上字第1005號判例參照）。本件再審原告主張發現
    未經斟酌或得使用之證物，係指：(1)再審被告74年度綜合所
    得稅核定通知書、(2)中央銀行外匯局 94年5月18日台央外捌
    字第0940020602號函送之外匯資料及(3)訴外人劉人紀之日記
    等3項證物。惟經核其中(2)之函文，係於94年5月18日始作成
    ，亦即於前訴訟程序事實審言詞辯論終結（89年 8月30日）
    前尚未存在，本無發現可言；至該函文所欲證明之結匯事實
    ，則再審原告於前訴訟程序並非不能聲請調查而為使用，亦
    不合於「發現未經斟酌之證物或得使用該證物」之情形。又
    其餘(1)、(3)之證物，充其量僅能據為證明再審被告及其配偶
    之薪資尚不足以支付系爭房地買賣價金之全部，且其中部分
    資金係來自訴外人即兩造之父劉人紀，然訴外人劉人紀既已
    於前訴訟程序到場證述系爭房地係由再審被告出資，而以再
    審原告之名義訂立買賣契約並登記為所有權人等情屬實（見
    本院卷26頁），顯見訴外人劉人紀並無贈與金錢或系爭房地
    予再審原告之意思，是該來自於訴外人劉人紀之上開資金，
    在外部關係上，仍屬再審被告之出資，是上開證物縱經斟酌
    ，仍不足以影響原確定判決所認定系爭房地係由再審被告出
    資購買，並借用再審原告名義登記為所有權人之事實，尚不
    能使再審原告受較有利益之裁判。準此，再審原告主張原確
    定判決具有民事訴訟法第496條第1項第13款所規定之再審事
    由云云，顯非可取。
三、從而，再審原告依據民事訴訟法第496條第1項第13款之規定
    ，提起本件再審之訴，為顯無再審理由，爰不經言詞辯論，
    以判決駁回之（最高法院44年臺上字第 566號判例參照）。
四、據上論結，本件再審之訴為顯無理由，依民事訴訟法第 502
    條第2項、第78條，判決如主文。
中    華    民    國    95    年    6     月    12    日
                  民事第六庭  審判長法  官  林鄉誠
                                    法  官  彭昭芬
                                    法  官  梁玉芬
正本係照原本作成。
如不服本判決，應於收受送達後20日內向本院提出上訴書狀，其
未表明上訴理由者，應於提出上訴後20日內向本院補提理由書狀
（均須按他造當事人之人數附繕本）上訴時應提出委任律師或具
有律師資格之人之委任狀；委任有律師資格者，另應附具律師資
格證書及釋明委任人與受任人有民事訴訟法第 466條之一第一項
但書或第二項（詳附註）所定關係之釋明文書影本。
中    華    民    國    95    年    6     月    14    日
                                    書記官  常淑慧
附註：
民事訴訟法第四百六十六條之一（第一項、第二項）：
對於第二審判決上訴，上訴人應委任律師為訴訟代理人。但上訴
人或其他法定代理人具有律師資格者，不在此限。
上訴人之配偶、三親等內之血親、二親等內之姻親，或上訴人為
法人、中央或地方機關時，其所屬專任人員具有律師資格並經法
院認為適當者，亦得為第三審訴訟代理人。


司法院資訊處製作；財團法人民間司法改革基金會備份。
